臺灣新北地方法院刑事判決
111年度審訴字第390號
公  訴  人  臺灣新北地方檢察署檢察官
被      告  翁偉誠





上列被告因詐欺案件，經檢察官提起公訴（111 年度偵緝字第11
66號），本院判決如下：
    主  文
翁偉誠犯詐欺取財罪，處拘役肆拾日，如易科罰金，以新臺幣壹
仟元折算壹日。
未扣案之犯罪所得新臺幣壹仟柒佰伍拾元沒收，於全部或一部不
能或不宜執行沒收時，追徵其價額。
    事實及理由
壹、查被告翁偉誠所犯係死刑、無期徒刑、最輕本刑為3 年以上
    有期徒刑以外之罪，其於準備程序就被訴事實為有罪之陳述
    ，經告知簡式審判程序之旨，並聽取其與檢察官之意見後，
    本院認無不得或不宜改依簡式審判程序進行之處，爰依刑事
    訴訟法第273 條之1 第1 項、第284 條之1 之規定，裁定進
    行簡式審判程序。
貳、本案犯罪事實及證據，除下列事項應予更正、補充外，餘均
    引用附件即檢察官起訴書之記載：
一、犯罪事實欄一第5 至6 行所載之「基於以網際網路對公眾散
    布而詐欺取財之犯意」，應更正為「基於詐欺取財之犯意」
    ；第14至15行所載之「收紹」，則應更正為「收受」。
二、補充「被告翁偉誠於111 年4 月21日本院準備程序及審理時
    之自白（參本院卷附當日各該筆錄）」為證據。
叁、論罪科刑：
一、核被告所為，係犯刑法第339 條第1 項之詐欺取財罪。而被
    告雖有附件犯罪事實欄所載之刑事案件執行紀錄，更有前次
    有期徒刑執行完畢之日距離實行本件犯行之行為日在5 年內
    之情形，此觀卷附臺灣高等法院被告前案紀錄表之記載自明
    ，素行欠佳，然本院考量其先前係觸犯偽造文書案件並執行
    有期徒刑完畢，在犯罪類型、罪質、侵害法益等面向，難認
    與本件犯行有何關聯，而遍觀檢察官提出之卷附事證，尚難
    遽認就被告所為本件犯行，有何加重其刑之必要性，故不再
    援引累犯規定針對相同素行重複評價並加重其刑，特予指明
    。
二、按刑法第339 條之4 之加重詐欺罪，關於第1 項第3 款「以
    廣播電視、電子通訊、網際網路或其他媒體等傳播工具，對
    公眾散布而犯之」。本條加重詐欺罪之成立，必須具備：⑴
    以廣播電視、電子通訊、網際網路或其他媒體等傳播工具；
    及⑵以對不特定人或多數之公眾散布詐欺訊息為要件，兩者
    缺一不可。考其立法理由：「考量現今以電信、網路等傳播
    方式，同時或長期對社會不特定多數之公眾發送訊息施以詐
    術，往往造成廣大民眾受騙，此一不特定、多數性詐欺行為
    類型，其侵害社會程度及影響層面均較普通詐欺行為嚴重，
    有加重處罰之必要，爰定為第3 款之加重處罰事由」。係因
    以廣播電視、電子通訊、網際網路或其他媒體等傳播工具，
    對公眾散布而犯之，將導致不特定人或多數人於閱聽見聞後
    ，有受詐騙之虞，可能造成之侵害社會程度及影響層面均較
    鉅，較之普通詐欺罪，此類型詐欺犯罪具有較高之可責性（
    參最高法院111 年度台上字第732 號刑事判決意旨）。查被
    告係向小蜂鳥國際物流有限公司設置之LALAMOVE物流系統發
    送訂單訊息，再由該系統媒合事先登記之送貨員前往收貨並
    代墊貨款，而在該系統登記之送貨員則屬可得特定之人，與
    上開說明所稱之公眾不同，造成之侵害社會程度及影響層面
    自亦較低，故被告所為本件犯行應僅該當普通詐欺取財罪，
    而公訴意旨指摘被告所為成立刑法第339 條之4 第1 項第3 
    款之加重詐欺罪一節，容有誤會，然其基本社會事實同一，
    且經本院當庭告知被告可能涉犯之法條，對其訴訟上之權益
    及防禦均不生妨害或剝奪，應由本院變更起訴法條加以審理
    ，方為適法。
三、審酌被告係具備一般智識程度或社會歷練之成年人，不思付
    出自身勞力或技藝，循正途賺取生活所需之錢財，反而利用
    物流業者代墊貨款之便利機制，對告訴人何崇緯施用詐術騙
    取金錢，造成告訴人之財產受損，實有不該，兼衡被告前述
    有期徒刑執行完畢之素行實況、教育程度、職業、家庭經濟
    與生活狀況，以及其犯罪之動機、目的、手段，以及犯後始
    終坦承犯行，態度勉可等一切情狀，量處如主文第1 項所示
    之刑，並諭知如易科罰金之折算標準，以資處罰。
四、被告實行本件犯行詐得之新臺幣1,750元，屬其犯罪所得，
    未見實際合法發還告訴人之事證，基於任何人不能保有犯罪
    所得之立法原則，自應於主文第2 項宣告沒收，並於全部或
    一部不能沒收或不宜執行沒收時，追徵其價額。
肆、本判決係依刑事訴訟法第310 條之2 及第454 條所製作之簡
    化判決，依法僅需記載犯罪事實、證據名稱及應適用之法條
    ，並得以簡略方式為之，如認定之犯罪事實、證據及應適用
    之法條，與檢察官起訴書之記載相同者，得引用之，附此敘
    明。
據上論斷，應依刑事訴訟法第273 條之1 第1 項、第299 條第1
項前段、第300 條、第310 條之2 、第454 條（本件依刑事判決
精簡原則，僅記載程序法條文），判決如主文。
本案經檢察官王堉力偵查起訴，由檢察官陳炎辰到庭執行公訴。
中　　華　　民　　國    111   年 　  5  　月 　 17  　日
                 刑事第二十四庭  法  官　李俊彥   
以上正本證明與原本無異。
如不服本判決，應於判決送達後20日內敘明上訴理由，向本院提
出上訴狀（應附繕本），上訴於臺灣高等法院。其未敘述上訴理
由者，應於上訴期間屆滿後20日內向本院補提理由書「切勿逕送
上級法院」。
                                 書記官  林慈恩
中　　華　　民　　國　  111 　年　   5    月    17    日
附錄本判決論罪之法律條文：
中華民國刑法第339 條
意圖為自己或第三人不法之所有，以詐術使人將本人或第三人之
物交付者，處5 年以下有期徒刑、拘役或科或併科50萬元以下罰
金。
以前項方法得財產上不法之利益或使第三人得之者，亦同。
前二項之未遂犯罰之。  
--------------------------------------------------------
附件：
臺灣新北地方檢察署檢察官起訴書
                                   111年度偵緝字第1166號
　　被　　　告　翁偉誠　男　31歲（民國00年0月00日生）
　　　　　　　　　　　　住○○市○○區○○路0巷00號6樓
　　　　　　　　　　　　居宜蘭縣○○鎮○○路000號
　　　　　　　　　　　　國民身分證統一編號：Z000000000號
　　　　　　　　　　　　（現另案於法務部○○○○○○○○○○○執行中）
上列被告因詐欺案件，已經偵查終結，認應提起公訴，茲將犯罪
事實及證據並所犯法條分敘如下：
　　　　犯罪事實
一、翁偉誠前因偽造文書案件，經臺灣板橋地方法院（現更名為
    臺灣新北地方法院）以103年度訴字第105號判決判處有期徒
    刑4月，嗣經臺灣高等法院上訴駁回確定，於民國105年4月9
    日有期徒刑執行完畢。詎不知悔改，於109年6月19日19時48
    分許，意圖為自己不法之所有，基於以網際網路對公眾散布
    而詐欺取財之犯意，在不詳地點以電腦設備連接網際網路，
    登入小蜂鳥國際物流有限公司之LALAMOVE物流系統，以虛構
    之「柯小姐」為寄件人、虛構之「汪峰銘」為收件人，謊稱
    有貨物需運送並由收件人取貨付款，建立訂單編號00000000
    00號之訂單(下均簡稱上開訂單)，由該平台媒合何崇緯承接
    上開訂單為其運送貨物，並墊付新臺幣（下同)2,000元之貨
    款，並指示不知情之林安妮(所涉詐欺犯行，另為不起訴之
    處分)處理上開訂單，並致何崇緯陷於錯誤，於新北市○○區○
    ○路000號附近，向林安妮取貨，林安妮收紹交付扣除運費之
    墊付貨款1,750元得手後即離去。後何崇緯撥打翁偉誠提供
    之收件人電話無人接聽，聯繫翁偉誠所留之寄件人門號亦未
    獲回應，何崇緯始知受騙。
二、案經何崇緯告訴及本檢察官簽分偵辦。
　　　　證據並所犯法條
一、證據清單及待證事實：
編號 證據名稱 待證事實 1 被告翁偉誠之自白 坦承有於上開時、地，以虛偽資料建立上開訂單，並委託另案被告林安妮交付其準備之虛偽商品以詐取告訴人款項之事實。 2 證人即告訴人何崇緯之證述 告訴人接獲上開訂單，並將現金交付予另案被告林安妮，後至被告指示之收件地址查無收件人且未獲回應之事實。 3 另案被告林安妮之陳述 坦承有於上開時、地，受被告指示，向告訴人收款並交付物品之事實。 4 上開訂單截圖照片1張、訂單資料1張 1、證明上開訂單之時間、收件人、收件人門號、取件地點及金額資料。 2、取件人資料為「柯小姐」，顯與實際交付貨品之林安妮不符，可知被告係以虛偽之個人資料建立上開訂單。 5 個人基本資料查詢結果列印頁面1張 我國並無名為「汪峰銘」之人，足證收件人為虛構，被告顯有詐欺取財之犯意。  6 告訴人行動電話通話紀錄畫面截圖2張 告訴人於受被告詐欺後，撥打上開訂單被告所載之門號資料均未獲回應之事實。 
二、核被告所為，係犯刑法第339條之4第1項第3款之以網際網路
    對公眾散布而犯詐欺取財罪嫌。又被告前有如犯罪事實欄所
    載之論罪科刑及執行情形，有刑案資料查註紀錄表附卷可憑
    ，其於有期徒刑執行完畢後5年以內故意再犯本件有期徒刑
    以上之罪，為累犯，請參照大法官會議第775號解釋意旨，
    審酌是否依刑法第47條第1項規定加重其刑。
三、依刑事訴訟法第251條第1項提起公訴。
　　此　致
臺灣新北地方法院
中　　華　　民　　國　 111　　年　　3 　　月　　4 　　日
　　　　　　　　　　　　　　　檢　察　官　王堉力